【裁判字號】    95,交聲,262
【裁判日期】    951114
【裁判案由】    違反道路交通管理處罰條例聲明異議
【裁判全文】
臺灣新竹地方法院交通事件裁定         95年度交聲字第262號
移送機關即
原處分機關  交通部公路總局新竹區監理所
異  議  人
即受處分人  乙○○
上列異議人即受處分人因違反道路交通管理處罰條例案件，對於
交通部公路總局新竹區監理所民國95年9月6日所為之竹監營字第
裁50-DB0000000號違反道路交通管理事件裁決，聲明異議，本院
裁定如下：
    主  文
原處分撤銷。
乙○○不罰。
    理  由
一原處分機關交通部公路總局新竹區監理所裁決理由以：異議人
  即受處分人乙○○所有之車牌號碼F6C－669號重型機車，於民
  國95年7月24日14時35分許，行經桃園縣龜山鄉○○路與幸福
  路路口時，為桃園縣政府警察局龜山分局大林派出所警員填製
  桃警局交字第DB0000000號舉發違反道路交通管理事件通知單
  ，逕行舉發該車輛有：(一)不服員警稽查停車受檢，加速駛離；
  (二)闖紅燈等違規行為。嗣受處分人收受違規舉發通知單後，於
  指定應到案時間內提出申訴，經原處分機關請舉發單位即桃園
  縣政府警察局龜山分局調查結果，仍認受處分人確有前述違規
  行為，遂依道路交通管理處罰條例第60條第1項、第53條第1項
  ，裁處受處分人罰鍰新台幣（下同）4,800元，固有桃園縣政
  府警察局桃警局交字第DB0000000號舉發違反道路交通管理事
  件通知單、原處分機關之竹監營字第裁50-DB0000000號違反道
  路交通管理事件裁決書及95年8月31日竹監營字第0953601666
  號函、違規案件陳述單、桃園縣政府警察局龜山分局95年8月
  29日山警分交字第0955026754號函各1份在卷可稽。
二聲明異議意旨略以：異議人於上述違規時間，在新竹科學園區
  內旺宏電子股份有限公司（下簡稱「旺宏公司」）上班，該違
  規車號F6C－669號重機車係停放在新竹縣新埔鎮○○路水車頭
  段70巷22號之住處，與違規地點相隔約70公里，異議人不可能
  於上述違規時間騎乘該車行經該違規地點，故原處分顯有違誤
  ，請求撤銷原處分等語。
三本院之認定：
(一)按行政官署對於人民有所處罰，必須確實證明違法之事實，倘
  所提出之證據自相矛盾不能確實證明違法事實之存在，其處罰
  即不能認為合法（行政法院32年判字第16號判例意旨參照）。
  又交通警員掣單舉發違反道路交通管理處罰條例所列之違規事
  實，本質上為行政處分，揆諸前揭判例意旨，即應先由原舉發
  機關對其作成處分係符合法定要件之事實，負舉證之責，如原
  舉發機關之舉證成立，始由異議人就法定例外要件事實之存在
  加以證明，俾否定原處分之合法性。又就逕行舉發事件，依道
  路交通管理處罰條例第7條之2第1項、第4項規定，汽車駕駛人
  闖紅燈或有不服指揮稽查而逃逸之情形，當場不能或不宜攔截
  製單舉發者，應記明車輛牌照號碼、車型等可資辯明之資料，
  查明汽車所有人姓名或名稱、住址後，對「汽車所有人」逕行
  舉發製單處罰之。如經汽車所有人依通知單之應到案日期前到
  案，並告知違規駕駛人姓名、身分證統一編號及住址者，處罰
  機關應即另行通知違規駕駛人到案依法處理；逾應到案日期，
  處罰機關應依該條例第85條第1項後段規定處罰該汽車所有人
  。從而，就逕行舉發之交通違規事實，除先得證明違規行為存
  在外，另應證明：(一)該違規行為人為異議人；或(二)該違規車輛
  為異議人所有，始得據以為裁罰。
(二)異議人於本院訊問時雖確認車牌號碼F6C—669號之三陽牌重型
  機車為其所有，並有行車執照影本1張在卷可查，惟堅決否認
  於前開舉發時間騎乘上述機車行經違規地點，陳稱：95年7月
  24日當天在旺宏公司上班，時間由上午8時半至下午6時等語，
  且提出旺宏公司出具之出勤證明書1紙附卷可稽。以旺宏公司
  為國內知名上市電子公司，其所出具之出勤證明書自堪採取。
  況經本院訊問舉發本件違規行為之桃園縣政府警察局龜山分局
  大林派出所員警甲○○亦證實：違規當時之駕駛及乘客共2人
  均留平頭，狀似打零工者，與異議人相貌不同等語，並參酌舉
  發地點與異議人之住處或工作地點均相距甚遠，則異議人否認
  於前開舉發時間騎乘上述機車行經違規地點乙節，自屬可信。
(三)質之異議人亦否認曾將該機車出借他人使用，陳稱：該機車於
  95年7月24日停放家中無人使用，家人也不會使用該車，因鑰
  匙都由伊保管等語。以本案舉發之違規地點，位於桃園縣龜山
  鄉，與異議人於新竹縣新埔鎮之住處或於新竹科學園區之工作
  地點均相距甚遠，復佐以目前社會使用偽造、變造之車牌，供
  人犯罪或違規騎乘之用，以躲避查緝之不法情事，屢見不鮮，
  異議人此部分所辯非不可信。況證人甲○○到院證稱：對違規
  機車之車型、車色無法確認，則本院實無法僅依警員對於車號
  之記載即遽認警員所目擊之違規車輛確為異議人所有。
四綜上，本件異議人並無在舉發日即95年7月24日有本案裁決書
  所指之違規事實，亦無證據足認違規車輛為異議人所有，原裁
  決依前述舉發而裁罰異議人，自非適法。按交通法庭認為聲明
  異議有理由者，應以裁定將原處分經聲明異議部分撤銷，並自
  為裁定，道路交通案件處理辦法第20條定有明文。異議人本件
  聲明異議既有理由，應由本院將原處分機關95年9月6日竹監營
  字第裁50-DB0000000號裁決撤銷，另為異議人不罰之諭知。
五據上論結，依道路交通案件處理辦法第20條，裁定如主文。
中    華    民    國    95    年    11    月    14    日
                  交通法庭法  官  鄭子俊
以上正本證明與原本無異。
如不服本裁定，應於裁定送達後5日內向本院提出抗告狀。
中    華    民    國    95    年    11    月    14    日
                          書記官  沈藝珠


司法院資訊處製作；財團法人民間司法改革基金會備份。
